臺灣高等法院臺南分院刑事判決　　　　　　　　九十三年度上訴字第二六八號　Ａ
　　　上　訴　人　臺灣台南地方法院檢察署檢察官
　　　被　　　告　甲　○　○
　　　指定辯護人　本院公設辯護人　乙　○　○
右上訴人因被告違反毒品危害防制條例案件，不服臺灣臺南地方法院九十二年度訴字
第一○三六號中華民國九十三年三月二日第一審判決（起訴案號：臺灣臺南地方法院
檢察署九十二年度偵字第九七六五號），提起上訴，本院判決如左：
      主      文
上訴駁回。
      事      實
一、本件公訴意旨略以：被告甲○○基於販賣第一級毒品海洛因及第二級毒品安非他
    命之犯意，於民國（下同）九十二年九月三日十三時許，在台南市安南區某遊戲
    場外面，向綽號「長腳」之不詳姓名男子，以新台幣（下同）二萬元購得安非他
    命六小包，八萬元購得海洛因四十小包。同日十四時四十五分，被告甲○○持該
    毒品至台南市○○○路○段八號根萊賓館旁停車場時，為警查獲，並扣押海洛因
    四十小包、安非他命六小包、夾鏈袋二小包、注射針筒十九支、橡皮管二條、玻
    璃球一個等物。因認被告涉犯毒品危害防制條例第四條第一項、第二項之販賣第
    一、二級毒品罪嫌。
二、訊據被告甲○○固供承其於右揭時、地，持有第一、二級毒品為警查獲之事實，
    惟堅決否認係基於販賣第一、二級毒品之犯意，而販入上開第一、二級毒品，辯
    稱：扣案毒品是買來要留著自己用的，向綽號「長腳」之不詳姓名男子買來時毒
    品上就貼有紅、藍標籤等語。
三、按犯罪事實，應依證據認定之，無證據不得認定其犯罪事實；又不能證明被告犯
    罪者，應諭知無罪之判決。刑事訴訟法第一百五十四條第二項、第三百零一條第
    一項分別定有明文。次按所謂認定犯罪事實之證據，係指足以認定被告確有犯罪
    行為之積極證據而言，該項證據自須適合於被告犯罪事實之認定，始得採為斷罪
    之資料。又事實之認定，應憑證據，如未能發現相當確實證據，或證據不足以證
    明，自不能以推測或擬制之方法，以為裁判之基礎。而認定犯罪事實所憑之證據
    ，無論係直接證據或間接證據，其為訴訟上之證明，須於通常一般之人均不致有
    所懷疑，而得確信其為真實之程度者，始得據為有罪之認定，倘其證明尚未達到
    此一程度，而有合理之懷疑存在，復無其他調查途徑可尋，法院即應為無罪之判
    決。最高法院二十九年度上字第三一○五號、四十年度臺上字第八六號及七十六
    年度臺上字第四九八六號判例可資參照。
四、本件公訴人認被告涉犯本件右揭罪行，無非以：訊之被告甲○○坦承向綽號「長
    腳」之不詳姓名男子購入上開毒品為警查獲，被告茍係要自己施用，何以一次購
    買如此多之海洛因與安非他命，且準備空夾鏈袋？又海洛因毒品四十小包，為何
    須貼上藍、紅色標籤，且相同顏色標籤之毒品重量均一致？被告所辯顯係卸責之
    詞，不足採信。此外，又有查獲之第一級毒品海洛因四十小包、第二級毒品安非
    他命六小包，空夾鏈袋二小包等物扣案足憑，為其論據。
五、經查：
（一）扣案之六小包結晶體經警初步檢驗結果，呈安非他命反應，且連同扣案之四十
      包粉末再送鑑定結果為：送驗白粉四十包均含第一級第六項毒品海洛因成分，
      合計淨重二七．二四公克（空包裝重十六．二二公克）、顆粒中無煙毒（嗎啡
      、海洛因）成分，有甲基安非他命成分，無ＭＤＭＡ成分，無ＭＤＡ成分，無
      愷命他成分。送驗顆粒六小包淨重十二．二九三二克，取樣○．一○一○克（
      已鑑析用罄），餘十二．一九二二克（淨重），有台南市警察局第六分局搜索
      扣押筆錄及扣押物品目錄表、台南市警察局第六分局查獲涉嫌毒品危害防制條
      例案毒品初步檢驗報告單、法務部調查局九十二年十一月十七日調科壹字00
      0000000號鑑定通知書及國防部憲兵司令部刑事鑑識中心九十二年十二
      月二十四日（九二）宇鑑字第一七一九一號鑑驗通知書在卷可佐（見警卷第三
      至六頁；原審訴卷第六四、九八頁）。可見扣案之四十包粉末及六包結晶物品
      ，分別為第一級毒品海洛因及第二級毒品安非他命至明。
（二）被告尿液經警於九十二年九月三日採集送驗後，呈嗎啡及安非他命陽性反應，
      此有台南市警察局第六分局偵辦甲○○涉嫌毒品危害防制條例案件送驗尿液及
      年籍對照表、臺南市衛生局九十二年九月十日（）南市衛驗字第九二○六七
      二號檢驗成績書及法務部調查局九十三年一月十二日調科壹字第○九二六二九
      四一七九○號檢驗通知書附卷可稽（見原審訴卷第二三至二五頁、第九九頁）
      。復有注射針筒十九支、橡皮管二條及玻璃球一個等供施用毒品所用之器具扣
      案可佐。參以海洛因經注射入人體後，約百分之八十於二十四小時內自尿液中
      排出，一般而言，尿液中能否驗出嗎啡陽性反應，與其投與量、投與途徑、採
      尿時間、個人體質及檢驗方法之靈敏度等有關，國外曾有文獻報導注射六毫克
      之海洛因鹽酸鹽，其代謝物嗎啡之平均可檢出時限約為二十六小時（最低檢出
      量為300ng/ml）。而甲基安他命經口服投興後約百分之七十於二十四小時內自
      尿中排出，約百分之九十於九十六小時內自尿中排出，故於目前國內尿液中甲
      其安非他命之檢驗僅為鑑定其是否呈陽性反應尚未定其含量，且甲基安非他命
      成分之檢出與其投與方式、投與量、個人體質、採尿時間與檢測儀器之精密度
      等諸多因素有關，因此僅憑尿液中呈安非他命陽性反應，並無法確實推算吸食
      時間距採集時間之長短，惟依上述資料推斷，最長可能不會超過四日。復有行
      政院衛生署藥物食品檢驗局（八一）藥檢壹字第八一一四八八五號函及（八一
      ）藥檢壹字第○○一一五六號函可憑。是被告甲○○於本案查獲之九十二年九
      月三日十三時許回溯二十六小時及九十六小時內之某時許，確有施用第一級毒
      品海洛因及第二級毒品安非他命之行為，洵堪認定。再參酌被告自七十九年起
      即涉犯多次施用毒品案件，有臺灣高等法院被告全國前案紀錄表在卷可稽（見
      原審訴卷第五九、六一頁反面），準此，被告既有施用第一、二級毒品之習慣
      ，則其辯稱：前揭扣案毒品係買來供己施用等語，尚非違背經驗法則而不可採
      。且其所為持有第一、二級毒品之行為，應為其施用毒品之行為所吸收，而不
      另論罪。至被告甲○○所購買前揭毒品價值合計十萬元，已據被告迭次所供明
      （見警卷第二頁、原審聲羈卷五頁、訴卷四一、四二、一二八頁），花費雖不
      少，惟據被告供稱因為一次買比較多會比較便宜（見警卷二頁、原審訴卷第一
      二九頁），核諸經驗法則，亦無違背，自難遽以所查扣之上開第一、二級毒品
      等物之數量多寡，或秤重多數相同，逕以推測或擬制方法，認定被告涉有起訴
      書所載意圖販賣而販入第一、二級毒品之犯行。
（三）再者，扣案之第一、二級毒品共計四十六包，雖然各自分裝成不同重量之包裝
      ，並貼有不同記號的紅、藍標籤，有台南市警察局第六分局偵辦甲○○涉意圖
      販賣毒品案扣押一、二級毒品清單及照片八幀在卷可稽（見原審訴卷第一三六
      至一四一頁）。然查，被告所辯：毒品上就貼有紅、藍標籤，是向綽號「長腳
      」之不詳姓名男子買來時就這樣（見原審訴卷第一二八頁），並未有其他積極
      證據證明與事實不符，難謂其所言即屬不實在，當難憑此即為不利被告之認定
      。
（四）至證人林全德於另案警詢中所證述：「我是要向綽號『阿鳥』真實姓名黃建翰
      買海洛因，他不賣給我，他叫我去向『阿德』買：：：。」、「（問：你通聯
      內0000000000號是何人持用？你向他買過海洛因毒品嗎？答）是綽
      號「阿德」男子。我曾與他共同出資託他到高雄買海洛因，曾出資壹萬玖仟元
      買壹錢。」、「（問：警方調查出你在九十二年四月三日十三時二十八分向『
      阿德』買海洛因毒品，約在良美百貨附近交易？答）曾在該處有綽號『阿德』
      交易過毒品無誤。」（見原審訴卷第七二頁），並有被告與證人林全德通聯之
      電話譯文表及雙向通資料可稽（見原審訴卷第八五、八六、九六頁）。而被告
      亦供承其綽號叫「阿德」無誤（見原審訴卷第一二九頁）。惟查，證人林全德
      前揭證述並未敘及於本案發生時點即九十二年九月間，係向被告購買毒品。且
      經質諸上情，其於原審審理時證稱：「（問：施用第一級毒品海洛因是否向被
      告購買？答）不是，我曾經跟被告一起合資買毒品，我自己有向阿源購買，我
      跟被告合資購買毒品的對象不是阿源，那個人被告才認識。」、「（問：你向
      警察說你有向阿德購買第一級毒品海洛因，有何意見？答）錄音帶內容只是我
      和阿德約在哪裡見面而已，我跟警察說我和被告一起合資，但我怕不承認，警
      察會給我辦薛球的案件，所以我後來就承認。」、「（問：你和被告合資，是
      從何時買到何時？答）大約從九十二年三、四月到六、七月：：：。」、「（
      問：九十二年九月份是否還有在施用？）有，我通常向阿源買的，如果聯絡不
      到阿源，才找阿德。」、「（問：警察訊問你時，你說你大部分都會託阿德幫
      你買，購買了幾次？答）記不清楚次數，大概是從三、四月到六、七月。」等
      語（見原審訴卷第一一八、一二○、一二二頁）。則證人林全德於九十二年九
      月間是否有向被告購買毒品，亦非無疑。尚難遽此認定被告於九十二年九月三
      日十三時許，確係基於販賣毒品之犯意，而販入持有本件扣案第一、二級毒品
      。又觀諸卷附台南市警察局刑警隊偵辦毒品案電話譯文表（見原審訴卷第八三
      至九七頁），均係記載被告於九十二年四月間與他人通聯之譯文紀錄，尚與公
      訴人所指本案被告於九十二年九月三日十三時許，有基於販賣第一、二級毒品
      之犯意，而向綽號「長腳」之不詳姓名男子販入第一、二級毒品之事無涉。
六、綜右所述，公訴人所舉事證，尚有合理性之懷疑存在，致使無從為被告於右揭時
    地持有扣案第一、二級毒品之行為，確係基於販賣第一、二級毒品之犯意而販入
    之確信；且本院依調查所得之證據，並查無被告於案發當時有何公訴人所指意圖
    販賣第一、二級毒品之情。被告甲○○辯無上開犯行，尚堪採信，此外，復查無
    其他積極證據足資證明被告前揭犯行。本件既無法證明被告確有被訴於九十二年
    九月三日持有扣案第一、二級毒品之行為，確係基於販賣第一、二級毒品之犯意
    而販入。揆諸前揭說明，應認為不能證明被告犯罪。
七、原審因而諭知被告甲○○無罪，並無不合。檢察官上訴意旨仍執前詞指摘原判決
    諭知被告無罪為不當，非有理由，應予駁回。
八、公訴人移送併案意旨略以：被告甲○○基於販賣第一、二級毒品之犯意，以00
    00000000號之行動電話門號作為販賣毒品之聯絡工具，連續於九十二年
    四月三日、四月四日、四月間某日、四月間某日，四月二十一日、四月間某日，
    在台南縣永康市良美百貨附近等地面，分別販賣第一級毒品及第二級毒品予林全
    德、陳永昌、李欽湧等人，嗣經警於九十二年四月二十二日在台南市○○街一八
    三號前對之盤查，當場扣得海洛因九包、安非他命一包、分裝鏟子一支、分裝袋
    七個、偽鈔一張，復經監察前揭行動電話門號，而循線查獲。因認被告同犯毒品
    危害防制條例第四條第一項、第二項之販賣第一、二級毒品罪嫌。惟檢察官就連
    續犯罪事實之一部起訴者，依刑事訴訟法第二百六十七條規定，其效力及於全部
    ，係指起訴部分與未起訴部分均構成犯罪者而言；若檢察官起訴之事實經法院審
    理結果，認為不成立犯罪時，即與未經起訴之其他事實，無一部與全部之關係可
    言，未經起訴部分，依同法第二百六十八條規定，法院不得審判。本件起訴部分
    既不構成犯罪，本無一部與全部之關係，自不生起訴效力及於全部之效果，本院
    自不得就此部分事實一併加以審理，應予檢還檢察官依法處理，併此敘明。
九、被告經合法傳喚，無正當理由不到庭，爰不待其陳述，逕行判決，合此敘明。
據上論結，應依刑事訴訟法第三百六十八條、第三百七十一條，判決如主文。
本案經檢察官王碧霞到庭執行職務。
中    華    民    國      九十三      年      七      月      二十一    日
                                  臺灣高等法院臺南分院刑事第四庭
                                      審判長法官  鄭    文    肅
                                            法官  陳    珍    如
                            法官  高    明    發
右正本證明與原本無異。
如不服本判決，應於判決送達後十日內向本院提出上訴狀，其未敘述理由者並應於提
出上訴狀後十日內向本院補提理由書（應附繕本)。
                                      法院書記官  陳    淑    貞
中    華    民    國      九十三      年      七      月      二十二    日
